臺灣高雄地方法院刑事判決　　　　　　　　　　　　九十一年度交訴字第一一七號
　　公　訴　人　臺灣高雄地方法院檢察署檢察官
　　被　　　告　丙○○
右列被告因公共危險等案件，經檢察官提起公訴（九十一年度偵字第三七六二號），
本院判決如左：
    主  文
丙○○服用酒類，不能安全駕駛動力交通工具而駕駛，處有期徒刑參月，如易科罰金
，以參佰元折算壹日。又駕駛動力交通工具肇事，致人受傷而逃逸，處有期徒刑陸月
，如易科罰金，以參佰元折算壹日。應執行有期徒刑捌月，如易科罰金，以參佰元折
算壹日。
    事  實
一、丙○○明知服用酒類無法安全駕駛動力交通工具時，即不得駕駛。竟仍於民國九
    十一年二月十六日下午一時許，在高雄縣大樹鄉與友人共飲二瓶玉泉清酒後，駕
    駛車牌號碼Ｄ３—５７３７號自小客車，沿高雄縣鳥松鄉○○村○○路，欲返回
    台南縣家中，嗣於同日下午十五時許，行經烏松鄉○○村○○路一二六號前，終
    因酒力發作，不慎撞及由乙○○所騎乘之腳踏車，並致乙○○人車倒地，受有胸
    腔肋骨及左手骨折等處之傷害（過失傷害部份業經撤回告訴）。詎丙○○肇事後
    ，竟未將傷者送醫急救或採取其他救護措施，繼續駕車駛離現場而逃逸。因當時
    與丙○○同行之友人甲○○目擊肇事情形及勸告下，丙○○始主動前往警局接受
    調查，經警進行呼氣之酒精濃度測試，測得其呼氣每公升含酒精濃度達每公升一
    點一一毫克，得悉上情。
二、案經高雄縣警察局仁武分局報請臺灣高雄地方法院檢察署檢察官偵查起訴。
    理  由
一、訊據被告丙○○於偵審中固不否認有酒後駕車之事實，惟矢口否認有肇事逃逸之
    犯行。於偵查中辯稱：我酒醉了，只看到有撞到東西，撞到何物我不知道云云；
    於本院審理中又辯稱：我有酒醉駕車，但沒有肇事逃逸。我當時撞到人不知道，
    是甲○○告訴我，我才自己去派出所云云。經查：
  (一)證人甲○○即當日與被告同行之友人於偵查中證稱：我們在一起時，在九曲堂，
    他有喝酒，喝幾杯我不知道，他到下午三時開始開車，我開車在他前面，要帶他
    回台南；我告訴他，他好像有撞倒東西，他叫我回去看，我們停車的地方距肇事
    地約幾十公尺等語（見偵查卷第八頁），於本院審理中又證稱：我與被告原來就
    認識，我們先去九曲堂吃喜酒，結束後一起開車回家，我開在前面，被告開在後
    面，我從後視鏡看到他擦撞到東西，我往前開了幾十公尺後停下來，被告也跟著
    停在我旁邊，我問他是否有撞到人，他說不知道，被告就開在前面，我開在後面
    ，我們又開了約壹佰公尺，被告自己又停下來，叫我回去看看是否真的有撞到人
    等語（見本院九十一年六月十二日審判筆錄），是被告確有酒後駕車並肇事之行
    為無訛。
  (二)按汽車駕駛人，駕駛汽車肇事致人受傷或死亡，應即採取救護或其他必要措施，
    並向警察機關報告，不得駛離，道路交通管理處罰條例第六十二條第一項定有明
    文。被告駕車自應遵守上述道路交通安全規定，且被告於警訊及偵查中均供稱：
    腳踏車逆向行駛而擦撞等語（見警訊卷第二頁背面、偵查卷第三頁背面），核被
    告事後既能指出肇事時之狀況，足見當時被告對於駕車肇事，致人受傷一情，確
    係知悉。且事故發生後被告並有停車及叫其友人甲○○至現場查看之情形，業經
    被告自承在卷，益徵被告對於肇事一事自難諉為不知。
  (三)衡情，汽車與腳踏車發生車禍，汽車駕駛人是否受傷，固非當然，然腳踏車之駕
    駛人倒地後，則必然受有程度不一之傷害。被告駕車肇事後，明知已肇事並致乙○○受傷，竟駛離現場，顯然已該當刑法上肇事逃逸之要件。且按刑法第一百八
    十五條之四所謂肇事逃逸罪，係屬舉動犯，只要行為人有此肇事逃逸之行為即為
    已足，並不已以生有實害之結果為限。又本件乙○○所受之傷勢雖非重，然被告
    肇事後逃逸之行為，應已明確。縱其事後在證人甲○○告知下，主動前往警局應
    訊，亦無解於肇事逃逸之罪責。
  (四)按酒精使用後，一方面對人身體之自主神經系統的亢奮和認知功能產生暫時性的
    缺損。另一方面主要對於駕駛人之對移動景物的追蹤能力、經強光照射後恢復視
    力的能力、監視四周的注意力等直接影響駕駛能力的功能構成影響，尤其對駕駛
    人於夜間之駕駛行為影響甚鉅。又參以德國、美國之認定標準，對於酒精濃度已
    達每公升０．五五毫克或血液濃度達０．一一％以上，肇事率為一般正常人之十
    倍，應可認已屬「不能安全駕駛」之程度，此有法務部八十八年五月十八日法八
    八檢字第００一六六九號函可資參佐，本件被告於案發後經警測其酒精濃度之結
    果，其酒精濃度雖為每公升一點一一毫克，足證被告當時確已因服用酒類過量致
    使身體、視覺之反應能力趨弱而無法安全駕駛動力交通工具。被告服用酒類不能
    安全駕駛動力交通工具而駕駛罪之犯行亦堪認定。
  (五)此外，並有違反刑法第一百人十五條之三案件測試觀察紀錄表、酒精測定值、診
    斷證明書及舉發違反道路交通管理事件通知單各一紙、Ｄ３—５７３７號自小客
    車照片二張在卷可資佐證，被告前開所辯，顯均係事後卸責之詞，不足採信，事
    證明確，被告犯行洵堪認定。
二、被告肇事後經測試酒精濃度，其呼氣酒精濃度高達每公升一點一一毫克，足證被
    告當時確已因服用酒類過量，達於不能安全駕駛動力交通工具之狀態，猶駕駛車
    輛行駛，復因酒醉疏未注意而撞及乙○○所騎乘之腳踏車，致使乙○○受傷後又
    另行起意肇事逃逸，核其所為，係犯刑法第一百八十五條之三服用酒類不能安全
    駕駛動力交通工具而駕駛罪、第一百八十五條之四駕駛動力交通工具肇事致人受
    傷而逃逸罪。被告所犯上開酒後駕車與肇事逃逸罪名間，犯意各別，行為互殊，
    犯罪構成要件不同，應予分論併罰。又被告肇事後在友人甲○○之陪同下，主動
    前往警局應訊，此經公訴意旨記載明確，是被告對於未發覺之罪自首而受裁判者
    ，應依刑法第六十二條之規定，減輕其刑。爰審酌酒精成分對人之意識能力具有
    不良影響，超量飲酒後會導致對週遭事務之辨識及反應能力較平常狀況薄弱，因
    而酒後駕車在道路上行駛，對一般往來之公眾及駕駛人自身皆具有高度危險性，
    被告明知上情，既漠視自己安危，更枉顧公眾行之安全，於服用酒類，已處於不
    能安全駕駛動力交通工具之狀態，仍駕駛車輛，導致發生車禍，復肇事後逃逸，
    及對被害人所生損害、犯罪後坦承部分犯行等一切情狀，量處如主文所示之刑，
    並定其應執行之刑，及諭知易科罰金之折算標準，以示懲儆。
據上論斷，應依刑事訴訟法第二百九十九條第一項前段，刑法第一百八十五條之三、
第一百八十五條之四、第五十一條第五款、第六十二條、第四十一條，判決如主文。
本案經檢察官姜麗儒到庭執行職務。
中      華      民      國    九十一    年      六      月    二十六    日
                                  臺灣高雄地方法院交通法庭
                                              法  官    陳信伍
右正本證明與原本無異。
如不服本判決，應於判決送達後十日內，向本院提出上訴狀。
                                              書記官    林秀珍
中      華      民      國    九十一    年      六      月  二十六    日
附錄本判決論罪法條：
中華民國刑法第一百八十五條之三
服用毒品、麻醉藥品、酒類或其他相類之物，不能安全駕駛動力交通工具
而駕駛者，處一年以下有期徒刑、拘役或三萬元以下罰金。
中華民國刑法第一百八十五條之四
駕駛動力交通工具肇事，致人死傷而逃逸者，處六月以上五年以下有期徒
刑。
